【裁判字號】    89,交易,196
【裁判日期】    900312
【裁判案由】    過失致死
【裁判全文】
臺灣臺北地方法院刑事判決              八十九年度交易字第一九六號
    公  訴  人  台灣台北地方法院檢察署檢察官
    被      告  丙○○
    訴訟代理人  鄭潤祥律師
右列被告因過失致死案件，經檢察官提起公訴（八十九年度偵字第一一二一三號、第
一二四八八號），本院判決如左：
    主    文
丙○○因過失致人於死，處有期徒刑柒月。
    事    實
一、丙○○於民國八十九年五月二十二日晚上九時四十分許，駕駛車號Ｔ三－四六一
    三號自用小客車，沿台北市○○區○○路五段往台北縣深坑鄉方向行駛，途經設
    置慢行標誌之台北市○○路○段舊路口往西一三三．四公里限速四十公里之彎道
    處，本應注意駕駛人駕駛汽車，應遵守道路交通標誌之指示，且行經彎道應減速
    慢行，作隨時停車之準備，依當時天氣晴天，路邊有路燈照明之情形，又無不能
    注意之情事，竟疏未注意及此，仍以時速四十餘公里之速度行駛，適有賴建宇騎
    乘車號ＡＺＷ－一三二七號重型機車，沿同路段往台北市方向行駛，本應注意時
    速不得超過四十公里，依當時情形又無不能注意之情事，竟以約五、六十公里速
    度行駛，復輾壓過分向限制線之反光鈕，造成車身不穩失控滑倒而侵入對向車道
    ，丙○○因車速過快，未作隨時停車之準備，左前、後輪竟輾壓過賴建宇頭部，
    造成賴建宇頭部外傷出血及血氣胸等傷害，經目擊證人報警未報明肇事人姓名，
    員警前往現場處理時，丙○○在場，並當場承認為肇事人，而對於未發覺之犯罪
    自首接受裁判。嗣賴建宇經送醫急救，延至八十九年五月二十二日晚上十時許不
    治死亡。
二、案經賴建宇之父丁○○訴由台北市政府警察局文山第一分局報請及台灣台北地方
    法院檢察署檢察官相驗簽分偵查起訴。
    理    由
一、訊據被告丙○○固不否認於右開時地與賴建宇所騎乘機車發生擦撞，賴建宇因此
    死亡之事實不諱，惟矢口否認有過失犯行，辯稱：當時路段為上坡，時速應小於
    四十公里，而慢行標誌距離肇事地點已遠，無從拘束被告，且賴建宇超速、侵入
    對向車道，伊依路權在自己車道上行駛，無從防範注意賴建宇突然滑倒之情，又
    依伊車輛受損、賴建宇頭部擦傷情形，賴建宇撞及伊駕駛之車輛左側車身，應係
    賴建宇未戴妥安全帽致死，非車輪輾壓賴建宇致死云云，然查：
（一）右開事實，業據目擊證人甲○○、乙○○於警訊、偵審中指證歷歷，並有道路
      交通事故調查報告表、交通事故談話紀錄表、道路交通事故補充資料表、交通
      事故分析研判表等影本及現場照片十二張在卷為憑，被害人賴建宇因本件車禍
      死亡，亦經台灣台北地方法院檢察署檢察官督同法醫師相驗明確，有相驗筆錄
      、相驗屍體證明書、驗斷書附卷可考。
（二）按慢行標誌，用以促使車輛駕駛人減速慢行，道路交通標誌標線號誌設置規則
      第五十四條定有明文，又駕駛人駕駛汽車，應遵守道路交通標誌之指示、汽車
      駕駛人行經彎道應減速慢行，作隨時停車之準備，道路交通安全規則第九十條
      、第九十三條第一項第三款分別定有明文，依道路交通事故調查報告表所繪現
      場圖顯示：肇事地點前西向東路旁設有慢字警告標誌，距離肇事地點約二百公
      尺處，又依道路交通標誌標線號誌設置規則第二十三條第四款規定，警告標誌
      設置位置與警告標的物起點之距離，應配合行車速率，自四五公尺至二００公
      尺為度，是本件慢字警告標誌距離肇事地點約二百公尺，被告仍應遵守慢字警
      告標誌，減速且慢行，以策安全；又目擊證人甲○○到庭證稱：「當時我下課
      ，騎機車在木柵路等紅燈，綠燈時大家都紛紛過，我看到他（即被害人）在前
      面，車子不穩，後來他搖搖晃晃跌倒了，跌倒後有一輛黑色喜美車壓過去被害
      人的頭部，是前輪壓過後後輪又壓過，這是我親眼看到的，被害人本來有戴安
      全帽，被壓過後安全帽就彈出去了」、「是被害人撞到分向線的反光設置先倒
      下後才被壓過」、「我減慢下來的車速就四、五十公里了，雙方的車速都很快
      ，但也不是快得很離譜，但是我看到被害人車子倒下時，尚未看到被告的車子
      」等語、證人乙○○到庭證稱：（問：被告車速大約多少﹖）「以我騎車的經
      驗（五、六年）看大概五、六十公里」等語，互核證人甲○○、乙○○於警訊
      、偵審中所證，大致相符，其等證言，應堪採信，再徵諸被告於偵查中坦承行
      車速度四十餘公里（見台灣台北地方法院檢察署八十九年度相字第三五四號卷
      第二十九頁），而肇事地點依證人甲○○、乙○○到庭均證稱：「路絕對有角
      度，但坡度絕對低於十度，肇事後的地點才開始二、三十度的坡度」等語，顯
      然肇事地點並非陡坡，尚不致影響被告車速，則被告於肇事當時時速應超過四
      十公里以上，並未有減速慢行之情形。
（三）又依照道路交通事故補充資料表記載：被告所駕駛車輛，左前輪鋼圈有血跡、
      左底盤有血跡，被害人賴建宇所戴安全帽卡在被告所駕駛車輛左後輪前方底盤
      處等情，參酌現場照片，被告所駕駛車輛左前輪鋼圈血跡呈噴灑狀，顯示肇事
      當時，被告所駕駛車輛左前、後輪應有輾壓被害人賴建宇之頭部，否則，左前
      輪不會有血跡呈噴灑狀噴灑在被告所駕駛之車輛左前輪上，且被害人賴建宇之
      安全帽亦不會卡在被告所駕駛車輛之左後輪下，至於被害人賴建宇頭部僅擦、
      裂傷，乃因被害人賴建宇已戴妥安全帽始足以避免遭輾壓所產生之破碎現象；
      再被害人賴建宇雖超速行駛，並因觸及反光鈕而滑入被告行駛之車道上，究非
      被害人騎乘機車在被告行駛之車道上，被害人賴建宇超速行為，尚不影響被告
      未遵守慢字警告標誌、行經彎道未減速慢行之違規行為，況如前所述證人甲○○到庭證稱：我看到被害人車子倒下時，尚未看到被告的車子」等語，是被告
      既知悉肇事地點前約二百公尺處設置慢字警告標誌，且行經彎道，理應減速慢
      行，作隨時停車之準備，則被害人賴建宇雖跌倒滑向對向車道上，被告如已減
      速並慢行，當可適時停車不致於輾壓被害人賴建宇，且被告如已減速慢行，至
      肇事地點前被害人賴建宇或仍有充裕時間爬起避開車禍之發生，矧知被告當時
      應注意而疏於注意及此，依當時情形又無不能注意情事，被告有過失至明。又
      台北市車輛行車事故鑑定委員會就被告過失責任，亦同此見解，有覆議意見書
      、鑑定意見書在卷為憑。再被告之過失行為與被害人賴建宇因本件車禍死亡間
      ，有相當因果關係。末被告對於未發覺之罪自首而接受裁判，此有台北市政府
      警察局交通警察大隊九十年二月十六日北市警交大四字第九０六一二五０三０
      ０號函在卷為憑。從而，被告所辯，均不足採，事證明確，犯行洵堪認定。
二核被告所為，係犯刑法第二百七十六條第一項之過失致人於死罪。被告於未發覺
    之罪自首而受裁判，依刑法第六十二條減輕其刑。爰審酌被告素行、品行、犯罪
    手段、所生損害、犯後態度及尚未與被害人家屬達成和解等一切情狀，量處如主
    文所示之刑。
三據上論斷，應依刑事訴訟法第二百九十九條第一項前段，刑法第二百七十六條第
    一項、第六十二條，罰金罰鍰提高標準條例第一條前段，判決如主文。
本案經檢察官劉雪惠到庭執行職務。
中      華      民      國    九十      年      三      月     十二     日
                                  台灣台北地方法院交通法庭
                                      法  官  李  麗  玲
右正本證明與原本無異。
如不服本判決，應於判決送達後十日內向本院提出上訴狀。
                                      書記官  江  虹  儀
中      華      民      國      九十    年      三      月      十三    日
附錄本案論罪科刑法條全文︰
刑法第二百七十六條第一項
  因過失致人於死者，處二年以下有期徒刑、拘役或二千元以下罰金。


司法院資訊處製作；財團法人民間司法改革基金會備份。
